臺灣臺南地方法院刑事判決　　　
111年度訴字第319號
公  訴  人  臺灣臺南地方檢察署檢察官
被      告  趙俊雄


指定辯護人  本院公設辯護人陳香蘭
上列被告因違反毒品危害防制條例案件，經檢察官提起公訴（11
0年度偵字第23429號），本院判決如下：
    主  文
甲○○販賣第三級毒品而混合二種以上之毒品未遂罪，處有期徒刑
貳年。
扣案如附表所示之物均沒收。
    事  實
一、甲○○明知「3,4-亞甲基雙氧苯基乙基胺戊酮（N-Ethylpenty
    lone）」、「5-甲氧基-N-甲基-N-異丙基色胺（5-MeO-MIPT
    ）」、耐妥眠（Nitrazepam ）係毒品危害防制條例第2條第
    2項第3、4款列管之第三、四級毒品成分，不得擅自販賣，
    且毒品咖啡包常同時混雜不同之毒品混合而成，其內可能含
    有二種以上之毒品，竟基於販賣混合含有第三級毒品咖啡包
    之犯意，於民國110年10月9日，持附表手機，在網際網路Tw
    itter(推持)平台，以暱稱「俊龍」於公開個人頁面留言「
    需要臺南裝備支援，請私訊」之販賣毒品訊息，使不特定人
    得以閱覽，適桃園市政府警察局大園分局警員執行網路巡邏
    勤務時發現上情，遂喬裝成買家，利用微信通訊軟體（WECH
    AT）洽談約定以新臺幣（下同）4,200元交易毒品咖啡包10
    包，並相約於同年11月3日20時許，在臺南市○○區○○○路000
    巷0號特力屋復國店附近喬裝警員車上進行交易。待甲○○抵
    達隨即拿出毒品咖啡包10包交由喬裝警員檢視，喬裝警員當
    場表明身分逮捕，並扣得附表所示之毒品，甲○○因而販毒未
    遂。
二、案經桃園市政府警察局大園分局報請臺灣臺南地方檢察署檢
    察官指揮偵查起訴。
    理  由
一、程序事項
㈠、本件所引用具傳聞證據性質之供述證據，因檢察官、被告甲○
    ○及其辯護人於本案言詞辯論終結前，均未爭執證據能力，
    本院審酌前開證據之作成或取得之狀況，並無非法或不當取
    證之情事，且亦無顯不可信之情況，依刑事訴訟法第159條
    之5規定，均具有證據能力。
㈡、其餘非供述證據性質之證據資料，則均無違反法定程序取得
    之情形，依刑事訴訟法第158條之4規定之反面解釋，亦應有
    證據能力，合先敘明。
二、認定事實之證據
㈠、訊據被告對上開犯罪事實坦承不諱（偵卷第25-26頁、本院卷
    第72、129頁），核與警員黎競中職務報告所載查獲過程相
    符，並有Twitter(推持)及WeChat對話截圖照片、刑案照片
    、臺灣尖端先進生技醫藥股份有限公司毒品證物鑑定分析報
    告、桃園市政府警察局大園分局搜索扣押筆錄、扣押物品目
    錄表及附表所示扣案毒品咖啡包10包、手機1支在卷足佐（
    警卷1-2、15-17、23-32頁、偵卷第59-63頁），被告任意性
    自白與事實相符，得採為認定事實之證據。
㈡、我國查緝毒品之施用或販賣一向執法甚嚴，對於販賣毒品者
    尤科以重度刑責，又販賣毒品既係違法行為，當非可公然為
    之，亦無公定價格，且容易分裝並增減份量，而每次買賣之
    價量，可能隨時依雙方關係深淺、資力、需求量及對行情之
    認知、來源是否充裕、查緝是否嚴謹、購買者被查獲時供述
    購買對象之可能風險之評估等情形，而異其標準，非可一概
    而論；而買受毒品之人通常亦無法探知販毒者賺取利潤幾何
    ，是販賣毒品之利得，除販毒者坦承犯行或價量俱臻明確外
    ，委難察得實情，販賣之人從價差或量差中牟利之方式雖異
    ，其意圖營利之販賣行為則同一。是以因本案第三級毒品均
    量微價高，販賣者率有利益可圖，被告販賣上開第三級毒品
    ，如無利益可得，又豈會甘冒遭警查獲可能處以重刑之風險
    而如此作為，且被告自承：是要賺300元或買家送的2包毒品
    等語（見偵卷第26頁)，足證被告販賣毒品咖啡包之犯行具
    有意圖營利之目的，至為灼然。
㈢、綜上所述，本案事證明確，被告犯行已堪認定，應依法論科
    。
三、論罪科刑
㈠、犯前5條之罪而混合2種以上之毒品者，適用其中最高級別毒
    品之法定刑，並加重其刑之2分之1，毒品危害防制條例第9
    條第3項已有明定。該規定之立法理由揭櫫「本條第3項所稱
    之混合，係指將2種以上之毒品摻雜調合，無從區分而言(如
    置於同一包裝)。依目前毒品查緝實務，施用混合毒品之型
    態日益繁多，且因混合毒品之成分複雜，施用後所造成之危
    險性及致死率均高於施用單一種類者，為加強遏止混合毒品
    之擴散，爰增訂第3項，規定犯第4條至第8條之罪，而有混
    合2種以上毒品之情形者，加重其刑至二分之一。另本項係
    屬分則之加重，為另一獨立之犯罪型態，如其混合2種以上
    毒品屬不同級別，應依最高級別毒品所定之法定刑，並加重
    其刑至二分之一，例如販賣混合第三級及第四級毒品者，依
    販賣第三級毒品之法定刑處斷，並加重其刑至二分之一；如
    屬同一級別者，因無從比較高低級別，則依各該級別毒品所
    定之法定刑，加重其刑至二分之一，併予敘明」(毒品危害
    防制條例第9條第3項109年1月15日立法理由參照)。查系爭
    混合毒品咖啡包含有「3,4-亞甲基雙氧苯基乙基胺戊酮（N-
    Ethylpentylone）」、「5-甲氧基-N-甲基-N-異丙基色胺（
    5-MeO-MIPT）」、耐妥眠（Nitrazepam ），2種第三級毒品
    及第四級毒品成分，有前揭鑑定書在卷可證，自該當混合2
    種以上毒品之客觀構成要件；而該等成分業經摻雜、調合後
    置於同一包裝內，作為沖泡咖啡包販售，此有咖啡包照片附
    卷足參（警卷第31-32頁），亦即被告所販售之毒品並非一
    般傳統透明夾鏈袋包裝之毒品，參以被告自承詳細成分伊不
    清楚（警卷第7頁），亦未曾與上手確認咖啡包內容物，則
    咖啡包內可能混有二種以上之毒品成分一事，被告自難推諉
    不知，則被告主觀上對於所販售咖啡包之包裝內含有二種以
    上之毒品成分一事應有所認識。又刑事偵查技術上所謂之「
    釣魚」，指對於原已犯罪或具有犯罪故意之人，司法警察於
    獲悉後為取得證據，以設計引誘之方式，佯與之為對合行為
    ，使其暴露犯罪事證，待其著手於犯罪行為實行時，予以逮
    捕、偵辦者而言。本案被告主觀上原即有犯罪之意思，客觀
    上又已著手於犯罪行為之實行，雖因佯裝買方之警員並無購
    買真意，事實上不能真正完成買賣，仍應成立未遂犯。
㈡、核被告所為，係犯毒品危害防制條例第9條第3項、第4條第6
    項、3項之販賣第三級毒品而混合二種以上之毒品未遂罪；
    公訴意旨認被告係犯毒品危害防制條例第4條第6、3項之販
    賣第三級毒品未遂罪，尚有未洽，惟起訴基本事實相同，爰
    依法變更起訴法條，並當庭告知被告變更之罪名後許其陳述
    意見（本院卷第72、122頁），並給予被告及辯護人辨明之
    機會，已無礙被告訴訟防禦權之行使，爰依法變更起訴法條
    。 
㈢、刑之加重及減輕　　
１、被告販賣之毒品咖啡包，含有第三級毒品成分而混合二種以
    上毒品，依毒品危害防制條例第9條第3項之規定加重其刑。
２、被告已著手販賣行為之實行，然因喬裝為買家之警員自始欠
    缺購毒真意而不遂，為未遂犯，惡性較既遂犯為輕，依刑法
    第25條第2項規定，按既遂犯之刑減輕之。　
３、本案被告遭查獲後於警詢即供述毒品來源為暱稱「沒事無聊
    」之人，並提供匯款之帳戶，警方因而查獲上手彭思淵，彭
    思淵因而遭警移送等情，有桃園市政府警察局大園分局111
    年04月25日園警分刑字第1110013750號函及檢附之彭思淵警
    詢自白筆錄附卷足參（本院卷第105-115頁），依毒品危害
    防制條例第17條第1項規定，減輕其刑。
４、按犯毒品危害防制條例第4條至第8條之罪於偵查及歷次審判
    中均自白者，減輕其刑，毒品危害防制條例第17條第2項定
    有明文。查被告於偵查及本院審理時，均自白犯罪，依毒品
    危害防制條例第17條第2項之規定，減輕其刑。被告有前開
    加重、多項減輕事由，並依法先加後遞減之。
５、按犯罪之情狀顯可憫恕，認科以最低度刑仍嫌過重者，得酌
    量減輕其刑，刑法第59條定有明文。次按刑之量定，為求個
    案裁判之妥當性，法律固賦予法院裁量權，但此項裁量權之
    行使，除應依刑法第57條規定，審酌行為人及其行為等一切
    情狀，為整體之評價，並應顧及比例原則與平等原則，使罪
    刑均衡，輕重得宜，以契合社會之法律感情。又刑法第59條
    規定犯罪之情狀可憫恕者，得酌量減輕其刑，其所謂「犯罪
    之情狀」，與同法第57條規定科刑時應審酌之一切情狀，並
    非有截然不同之領域，於裁判上酌減其刑時，應就犯罪一切
    情狀（包括第57條所列舉之10款事項），予以全盤考量，審
    酌其犯罪有無可憫恕之事由（即有無特殊之原因與環境，在
    客觀上足以引起一般同情，以及宣告法定低度刑，是否猶嫌
    過重等等），以為判斷（最高法院95年度臺上字第6157號判
    決意旨參照）。經查，被告之辯護人雖請求再依刑法第59條
    減輕其刑等語，然被告本案販賣混合第三級毒品未遂之犯行
    ，經依刑法第25條第2項、毒品危害防制條例第17條第1、2
    項之規定遞減輕其刑，其法定最低度刑已大幅降低，並無宣
    告法定低度刑仍嫌過重之情，是無再依刑法第59條規定酌減
    其刑之必要。
㈣、爰審酌被告無視於國家杜絕毒品危害之禁令，販賣毒品之行
    為，無異擴大促進毒品之流通，令施用者沉迷淪陷，形成生
    理成癮性及心理依賴性，戕害國民身心健康，且販賣含有混
    合第三級之毒咖啡包危害社會治安甚鉅，自應受有相當程度
    之刑事非難，考量被告於尚未賣出即遭查獲，未造成實害以
    及被告坦承犯行之犯後態度，再兼衡被告販賣毒品之犯罪動
    機、目的、手段及其於101年間亦曾有販賣毒品未遂之素行
    等一切情狀，量處如主文所示之刑。
四、沒收
㈠、扣案附表一毒品咖啡包共計10包，係被告上開犯行未及售出
    之毒品，屬違禁物，爰依刑法第38條第1項之規定，宣告沒
    收。另用以盛裝上述毒品之外包裝袋，因無法析離，而仍有
    極微量之毒品殘留，故併予宣告沒收之。至鑑驗時採樣檢測
    之毒品，既已耗損用罄而已滅失不復存在，自毋庸為沒收之
    諭知，附此敘明。
㈡、附表二行動電話1支為供被告犯販賣上開毒品咖啡包未遂所用
    之物，業據被告供承在卷，不問屬於犯罪行為人與否，應依
    毒品危害防制條例第19條第1項規定宣告沒收。
據上論斷，應依刑事訴訟法第299條第1項前段、第300條，毒品
危害防制條例第4條第3、6項、第9條第3項、第17條第1、2項、
第19條第1項，刑法第11條、第25條、第38條第1項、第40條第1
項，判決如主文。　　
本案經檢察官陳昆廷提起公訴、乙○○到庭執行職務。
中　　華　　民　　國　　111 　年　　5 　　月　　17　　日
                  刑事第五庭  審判長法　官  鍾邦久
　　　　　　　　　                  法  官  林欣玲
　　　　　　　　　                  法  官  蔡奇秀 
以上正本證明與原本無異。
如不服本判決應於收受本判決後20日內向本院提出上訴書狀，並
應敘述具體理由。其未敘述上訴理由者，應於上訴期間屆滿後20
日內向本院補提理由書狀（均須按他造當事人之人數附繕本）「
切勿逕送上級法院」。 
　　　　　　　　　　　　　　　　　  書記官　黃郁淇
中　　華　　民　　國　　111 　年　　5 　　月　　17　　日
附錄所犯法條
毒品危害防制條例第4條
製造、運輸、販賣第一級毒品者，處死刑或無期徒刑；處無期徒
刑者，得併科新臺幣3千萬元以下罰金。
製造、運輸、販賣第二級毒品者，處無期徒刑或10年以上有期徒
刑，得併科新臺幣1千5百萬元以下罰金。
製造、運輸、販賣第三級毒品者，處7年以上有期徒刑，得併科
新臺幣1千萬元以下罰金。
製造、運輸、販賣第四級毒品者，處5年以上12年以下有期徒刑
，得併科新臺幣5百萬元以下罰金。
製造、運輸、販賣專供製造或施用毒品之器具者，處1年以上7年
以下有期徒刑，得併科新臺幣1百50萬元以下罰金。
前五項之未遂犯罰之。
毒品危害防制條例第9條
成年人對未成年人販賣毒品或犯前三條之罪者，依各該條項規定
加重其刑至二分之一。
明知為懷胎婦女而對之販賣毒品或犯前三條之罪者，亦同。
犯前五條之罪而混合二種以上之毒品者，適用其中最高級別毒品
之法定刑，並加重其刑至二分之一。

　　　　　　　　　
附表
一、毒品10包（含包裝袋）
１、DIABLO小惡魔綠黃紅漸層底混合包（內含黃色粉末）4包（取
    其中1包作鑑定）
    重量：毛重5.92公克、淨重4.97公克、驗餘淨重4.735公克
    鑑定方法：氣相層析質譜儀（GC/MS）全圖譜掃描
    鑑定結果：含有三級毒品3,4-亞甲基雙氧苯基乙基胺戊酮及
    四級毒品硝西泮（耐妥眠）
    推估4包之三級毒品純質淨重為0.570公克
２、DIABLO小惡魔輻射狀紅底混合包（內含黃色橘色粉末）3包（
    取其中1包作鑑定）
　　重量：毛重9.71公克、淨重8.717公克、驗餘淨重8.505公克
　　鑑定方法：氣相層析質譜儀（GC/MS）全圖譜掃描
　　鑑定結果：含有三級毒品3,4-亞甲基雙氧苯基乙基胺戊酮及
    5-甲氧基-N-甲基-N-異丙基色胺
　　推估3包之三級毒品純質淨重為1.414公克　　　　　
３、DIABLO小惡魔彩色立方體背景混合包（內含黃色橘色粉末）3
    包（取其中1包作鑑定）
　  重量：毛重11.16公克、淨重10.156公克、驗餘淨重9.964公
    克
    鑑定方法：氣相層析質譜儀（GC/MS）全圖譜掃描
　　鑑定結果：含有三級毒品3,4-亞甲基雙氧苯基乙基胺戊酮、
    5-甲氧基-N-甲基-N-異丙基色胺及四級毒品硝西泮（耐妥眠
    ）
　　推估3包之三級毒品純質淨重為0.823公克　　　　　　　　　　　　　　　　　　　
二、SAMSUNG GALAXY NOTE10行動電話（序號：000000000000000
    、000000000000000）1支